臺灣花蓮地方法院刑事判決　　　　　　　 99年度易字第443號
公　訴　人　臺灣花蓮地方法院檢察署檢察官
被　　　告　游俊堂
上列被告因詐欺案件，經檢察官提起公訴（99年度偵緝字第96號
），被告於準備程序中就被訴事實為有罪之陳述，經本院合議庭
裁定改依簡式程序審理，判決如下：
    主  文
游俊堂犯詐欺取財罪，處有期徒刑壹年肆月，減為有期徒刑捌月
。緩刑伍年，並應自判決確定之日起至緩刑期滿之日止，向告訴
人支付新臺幣玖拾萬元之財產上損害賠償，如有壹期未履行，視
為全部到期（給付方式：於本判決確定之日起，按月於每月五日
前各支付新臺幣壹萬伍仟元與告訴人林金生，至緩刑期滿之日止
）。
    事  實
一、游俊堂於民國92年2月間（起訴書誤載為94年2月），明知自
    己已負債新臺幣（下同） 100多萬元，所開設之遠東保險經
    紀人有限公司亦經營不善，並無還款之資力，竟意圖為自己
    不法之所有，利用自己身為保險經紀人之身分，在花蓮縣某
    處向保險客戶林金生佯稱自己投資殯葬業，該產業獲利很大
    ，不久就能回本，且自己之經濟狀況很好，在南投縣擁有土
    地，欲向林金生借調現金投資，很快就會還錢等語，並開立
    本票 1紙做為擔保以取信於林金生，使林金生陷於錯誤，誤
    以為游俊堂具有資力能夠還錢，而於同月某日借款 300萬元
    予游俊堂，嗣游俊堂於借得上開款項後，因無力維持公司運
    作且負債過多，而結束上開保險經紀公司避不見面，嗣因林
    金生多次以電話聯繫均未獲回應，始知受騙。
二、案經林金生告訴及花蓮縣警察局新城分局報請臺灣花蓮地方
    法院檢察署檢察官偵查起訴。
    理  由
一、本件係經被告游俊堂於準備程序當庭表示認罪，而經本院裁
    定以簡式審判程序加以審理，則依據刑事訴訟法第273條之2
    、同法第159條第2項之規定，不適用傳聞法則有關限制證據
    能力之相關規定，合先敘明。
二、上揭犯罪事實，業據被告於本院審理時坦承不諱（見本院卷
    第60頁），核與證人即告訴人林金生於警詢及偵訊之證述大
    致相符（見警卷第1-4頁，98年度偵緝字第 264號卷第25-26
    、33頁，99年度偵緝字第96號卷第 27-28頁），復有本票影
    本1紙附卷可憑（見98年度他字第 41號卷第3之1頁），是依
    上揭補強證據已足認被告於本院所為之任意性自白，核與事
    實相符，本件事證明確，被告之犯行堪予認定。
三、新舊法比較：
(一)查被告行為後，刑法第33條第5款於94年1月7日修正，同年2
    月2日公布，自95年7月1日施行，修正後刑法第33條第5款規
    定「罰金：新臺幣 1千元以上，以百元計算之」，與修正前
    刑法第33條第5款規定「罰金：（銀元）1元以上」不同。比
    較新舊法結果，以修正前即行為時法較有利於被告，故依刑
    法第2條第1項前段規定，本案法定罰金刑部分，自應適用行
    為時之法律即修正前刑法第33條第 5款規定決定其罰金部分
    之法定刑。
(二)又被告行為後，刑法第74條緩刑之規定曾於94年1月7日修正
    ，同年2月2日公布，自95年7月1日施行，復於98年 6月10日
    修正公布，並自98年9月1日施行，按緩刑係於論罪科刑時為
    促使行為人將來改過遷善，避免再犯所設，乃在評價行為人
    「裁判時」反社會性，具有防衛社會功能而與保安處分具有
    類似效果，與行為之評價應考量行為當時及裁判時之法律秩
    序有所不同，應以裁判時法律決定緩刑宣告與否。因此，犯
    罪在新法施行前，新法施行後，緩刑之宣告，應適用修正後
    刑法第74條之規定（最高法院95年第 8次刑事庭決議參照）
    。
四、核被告所為，係犯刑法第339條第1項詐欺取財罪。爰審酌被
    告明知自己已無資力，然為順利獲取投資資金，而向告訴人
    佯稱自己仍有資力而取得借款之目的及手段，所詐欺之金額
    高達 300萬元，告訴人所受之損害，及被告坦承犯行，事後
    與告訴人調解成立等一切情狀，量處如主文所示之刑。又被
    告犯罪時間在96年 4月24日以前，所犯合於中華民國九十六
    年罪犯減刑條例第2條第1項第3款規定，爰減其宣告刑2分之
    1 。末查被告曾因詐欺案件，經臺灣臺中地方法院以81年度
    易緝字第138號判處有期徒刑 4月，緩刑3年確定，嗣緩刑期
    滿，緩刑之宣告未經撤銷；復因侵占案件，經本院以96年度
    易字第174號判處有期徒刑 1年，緩刑3年確定，嗣緩刑期滿
    ，緩刑之宣告未經撤銷，此有臺灣高等法院被告前案紀錄表
    1 份在卷可參，是其刑之宣告均失其效力，即視為未曾因故
    意犯罪受有期徒刑以上刑之宣告，其因思慮欠週而罹刑章，
    參以其事後已與告訴人達成調解，現復罹患肝惡性腫瘤，有
    診斷證明書及全民健康保險重大傷病核定審查通知書各 1紙
    在卷可參，其經此次刑之宣告，應知警惕而無再犯之虞，本
    院認其所受宣告之刑，以暫不執行為適當，爰併諭知緩刑 5
    年，並依刑法第74條第2項第3款斟酌被告尚未支付全部損害
    賠償之情形，及被告與告訴人調解成立之調解內容，命被告
    向告訴人於緩刑期間支付90萬元之財產上損害賠償，給付方
    式：自判決確定之日起至緩刑期滿之日止，按月於每月 5日
    各前各支付1萬5,000元與告訴人，至緩刑期滿之日止，如有
    1 期未履行，視為全部到期（經被告、告訴人及公訴人於本
    院審理時當庭表示同意上揭緩刑所附之條件）。依刑法第74
    條第 4項規定，上開內容得為民事強制執行名義，且依刑法
    第75條之1第 1項第4款規定，違反上開之負擔情節重大，足
    認原宣告之緩刑難收其預期效果，而有執行刑罰之必要者，
    告訴人得請求檢察官向本院聲請撤銷對被告所為之緩刑宣告
    ；至被告如於緩刑期間均履行上開條件，緩刑期滿緩刑之宣
    告未經撤銷，雖其刑之宣告均失其效力，然其與告訴人間剩
    餘之債務並不因而消滅，被告仍有繼續履行調解書內容之義
    務，如被告於緩刑期滿後拒不履行，告訴人仍得請求被告履
    行剩餘債務，併此敘明。
據上論斷，應依刑事訴訟法第273條之 1第1項、第299條第1項前
段，刑法第2條第1項前段、第339條第1項、第74條第1項第1款、
第2項第3款，刑法施行法第1條之1第1項、第2項前段，中華民國
九十六年罪犯減刑條例第2條第1項第3款、第7條，判決如主文。
本案經檢察官林英正到庭執行職務。
中    華    民    國   100    年    3     月    31    日
                  刑事第三庭    法  官  吳育汝
以上正本證明與原本無異。
如不服本判決應於收受送達後10日內向本院提出上訴書狀，並應
敘述具體理由。其未敘述上訴理由者，應於上訴期間屆滿後20日
內向本院補提理由書(均須按他造當事人之人數附繕本)「切勿逕
送上級法院」。告訴人或被害人如對於本判決不服者，應具備理
由請求檢察官上訴，其上訴期間之計算係以檢察官收受判決正本
之日期為準。
中    華    民    國   100    年    3     月    31    日
                                書記官
附錄論罪科刑法條：
刑法第339條第1項：
意圖為自己或第三人不法之所有，以詐術使人將本人或第三人之
物交付者，處5年以下有期徒刑、拘役或科或併科1千元以下罰金
。